臺灣板橋地方法院刑事判決　　　　　　　　　　　　　　九十一年度易字第二五號
　　公　訴　人　臺灣板橋地方法院檢察署檢察官
　　被　　　告　甲　○
　　選任辯護人　李進成律師
　　　　　　　　黃勝文律師
　　被　　　告　乙○○○
　　　　　　　　丙○○
　　右二人共同
　　選任辯護人　粱裕勝律師
右列被告等因違反電信法等案件，經檢察官提起公訴（九十年度偵字第一六七九六號
），及移
如左：
    主  文
甲○共同連續未經許可擅自設置及使用電台發送九千赫至三百秭赫之射頻信息，致干
擾無線電波之合法使用，處有期徒刑參月，併科罰金新臺幣拾伍萬元，有期徒刑如易
科罰金，罰金如易服勞役，均以新臺幣玖佰元即銀元參佰元折算壹日，緩刑參年。扣
案如附表所示之物均沒收。
乙○○○、丙○○共同連續未經許可擅自設置及使用電台發送九千赫至三百秭赫之射
頻信息，致干擾無線電波之合法使用，各處拘役伍拾日，如易科罰金，均以新臺幣玖
佰元即銀元參佰元折算壹日，均緩刑貳年。扣案如附表編號一、二及二十二至二十六
所示之物均沒收。
    事  實
一、甲○明知電台須經交通部許可始得設置，經查驗合格發給執照始得使用，又無線
    電頻率、電功率、發射方式及電台識別呼叫等有關電波監理業務，由交通部統籌
    管理，非經核准，不得使用，其竟同時基於擅自設置、使用電台發送射頻信息及
    擅自使用無線電頻率，干擾無線電波合法使用之概括犯意，自民國（下同）八十
    八年間某日起，未經許可擅自在臺北市○○區○○路一五八之二號旁及臺北市○
    ○區○○路二四五巷三四弄二五一號架設非法射頻器材以設置發射站，並自八十
    九年二月間某日起，以管線分別經臺北縣中和市○○路七五五號二十二樓之二、
    七五五號十六樓之六、七五三號九樓之一，而至甲○所承租之同市○○路七五五
    號八樓之九之處所，設置台呼為「龍聲廣播電台」之播音室，並將管線延至上開
    處所之頂樓設置發射機等設備，未經許可擅自以無線電頻率將播音內容等節目先
    後發送到其所設置在臺北市士林區之上開二處發射站，在該發射站以調頻ＦＭ一
    ○一．○兆赫之無線頻率對外發送射頻信息，而未經許可擅自設置並使用電台發
    送介於九千赫至三百秭赫之四百七十七．七二兆赫無線電頻率信息（一秭赫為一
    千兆赫）。乙○○○與丙○○二人明知甲○未經交通部核准設置廣播電台，擅自
    在上址分別架設無線電射頻器材及設置廣播電台，乙○○○基於有連續使用電台
    發送射頻信息及擅自使用無線電頻率之犯意，先於九十年六月間某日，以月租新
    臺幣（下同）一萬五千元之租金，向甲○承租上開電台，由乙○○○在上開播音
    室，利用前開發射站等設備，於每日十六時至十八時在電台中播放「快樂之聲」
    節目，並在現場接受不特定聽眾以電話叩應為唱歌、聊天；再於九十年八月初某
    日，乙○○○與丙○○二人共同基於概括連續使用電台發送射頻信息及擅自使用
    無線電頻率之犯意聯絡，以上開租金向甲○承租上開電台，由乙○○○與丙○○
    共同在上開播音室，利用前開發射站等設備，於前述時段在電台播放上開節目及
    接受電話叩應，致分別干擾無線電波之合法使用者ＩＣＲＴ（一○○．七兆赫）
    、松山機場飛航頻道（一二一．九兆赫）、中正機場飛航頻道（一二一．八兆赫
    ）等無線頻率之合法使用。甲○以出租上開電台為業，為從事業務之人，本應注
    意勿使該設置之電台所發射之無線電波，干擾上開供公眾使用之民用航空局合法
    使用無線電波飛航頻率，而有致生供公眾運輸之航空機往來之危險，而依當時情
    形，並無不能注意之情事，竟疏未注意，致上開行為同時持續干擾上開民用航空
    局使用之前述飛航頻率，造成供公眾運輸之航空機無法清楚收訊民用航空局所發
    射之無線信息，致生航空機往來起降之危險。嗣經交通部電信總局北區監理站分
    別於九十年六月七日、八月三日、十月二日實施勘查干擾測試，始得知上情，並
    經警先於九十年六月十四日十六時許，在臺北市○○區○○路一五八之二號旁查
    獲，後於九十年十月四日十七時十分許，在臺北市○○區○○路二四五巷三四弄
    二五一號查獲，並扣得如附表編號二十二至二十六之物品，而乙○○○、丙○○
    則於九十年十月四日十七時四十分許，在臺北縣中和市○○路七五五號八樓之九
    ，為警查獲，並於同棟大樓二十三樓公共置物間及二十二樓陽台，扣得如附表編
    號一至二十一之物品。
二、案經桃園縣警察局移送臺灣板橋地方法院檢察署檢察官偵查起訴及臺灣士林地方
    法院檢察署檢察官移送併辦。
    理  由
一、訊據被告甲○、丙○○、乙○○○三人，對於被告甲○於上開時地設置發射設及
    播音室並為使用，且先後出租予被告乙○○○、丙○○二人為使用之事實，固均
    坦承不諱，惟被告甲○矢口否認有何違反電信法第五十八條第一項、第二項後段
    及刑法第一百八十四條第四項之犯行，辯稱：（一）起訴罪嫌均屬具體危險犯，
    檢察官未提出被告甲○所設電台確有干擾民航頻道之具體事證，而事後偵測非等
    同事實當然情況，且機場頻道與電台頻道不僅發射電波不相同，頻道亦不相同。
    況於警訊中陳振銘於九十年十月三日稱「目前仍受干擾」，但發射電台已沒收，
    並無干擾可能；（二）電信法第五十八條第一項已於八十八年十一月三日修正，
    被告甲○設置播音室之行為歷經此次修法，修正前電信法第五十八條規定應先警
    告，經警告而仍不改進者，方有徒刑，此一警告前置之規定較修法後對被告甲○
    更為有利，應適用有利被告修正前電信法，是被告既未獲警告，應依舊法為無罪
    判決云云。
二、經查：
（一）被告甲○上開未經電信事業主管機關交通部許可架設無線電射頻器材，設置台
      呼為「龍聲廣播電台」之非法電台，被告乙○○○及丙○○二人並分別於前揭
      時間，在上開發射站以調頻ＦＭ一○一．○兆赫之無線頻率對外發送射頻信息
      ，而未經許可擅自設置並使用電台發送介於九千赫至三百秭赫之四百七十七．
      七二兆赫無線電頻率信息播送被告乙○○○及丙○○二人之右開廣播節目，致
      分別干擾無線電波之合法使用者ＩＣＲＴ（一○○．七兆赫）、松山機場飛航
      頻道（一二一．九兆赫）、中正機場飛航頻道（一二一．八兆赫）之無線頻率
      之合法使用等情，此業經證人即民用航空局飛航服務總台台北區台通信氣象設
      備台台長陳振銘於警訊時稱：「九十年十月一日十三時五十分開始，松山機場
      塔台值班管制員執勤時向本台報告飛航頻道ＡＭ一二一．九ＭＨｚ遭受不明外
      來信號干擾」、「該干擾頻道經北區電信監理站測試，確定該干擾頻道為ＦＭ
      一○一．○ＭＨｚ」等語（參見九十年度偵字第一六七九六號偵查卷第十九頁
      反面），及證人即桃園國際中正機場通信氣象設備台台長黃鳳麟於警訊時謂：
      「是民國九十年九月三十日八時三十分遭開始干擾」、「該內容應是商業電台
      播放音樂，已在遭受干擾當天通知北區電信監理站偵測錄音」（參見九十年度
      偵字第一六七九六號偵查卷第二十頁反面），並有交通部電信總局北區電信監
      理站九十年十月三日北站密九十字第五○○○六八－○號函、九十年十月四日
      北站密九十字第五○○○六七－○號函及上開二函文所附非法電臺及電波干擾
      處理報告表、電話受理非法電臺及電波干擾紀錄單、航管無線電波干擾報告表
      、龍聲廣播電臺照片、非法廣播電臺錄音內容說明、ＦＭ一○一．○ＭＨｚ主
      射機現場勘查圖、ＦＭ一○一．○ＭＨｚ播音室現場勘查圖、電信局北區電信
      監理站干擾測試報告等分別附偵查卷可稽，復有扣案如附表所示之電信設備器
      材等物可資佐證。且被告甲○係以設置「龍聲廣播電台」之非法電台並有收取
      租金，以此為業，為從事業務之人，即有應注意且能注意，不得干擾供公眾使
      用之無線電波飛航頻率，而被告甲○竟疏未注意，致所設置及使用之上開電台
      ，有干擾一二一．八兆赫之無線頻率、一二一．九兆赫之無線頻率等民用航空
      局飛航管制頻道合法使用，致生前開航空機往來起降之危險。有民用航空局飛
      航服務總台中正近場台於九十年九月三十日上午八時三十分許之無線電波干擾
      報告表、台北通信氣象台於九十年十月一日申告之電話受理非法電臺及電波干
      擾紀錄單影本各一份在卷為憑，足見被告甲○因業務過失而有上開干擾飛航安
      全之行為。又被告甲○擅設電台以此為業之情事，應注意擅自發送發射無線信
      息，可能影響其他合法頻率，且按當時情形，並無不能注意之情事，竟疏未注
      意，致干擾無線電波飛航頻率，致生前開航空機往來起降之危險，顯有過失，
      且其過失行為與前開之危險結果復有相當因果關係，至為明確。
（二）被告甲○雖辯稱：起訴罪嫌均屬具體危險犯，檢察官未提出被告甲○所設電台
      確有干擾民航頻道之具體事證，而事後偵測非等同事實當然情況，且機場頻道
      與電台頻道不僅發射電波不相同，頻道亦不相同。況於陳振銘於九十年十月三
      日警訊中稱「目前仍受干擾」，但發射電台已沒收，並無干擾可能云云。按刑
      法第一百八十四條所規定致生往來之危險，固屬具體危險犯，但此所謂具體危
      險，係指客觀上業已具備公眾往來之危險狀態為已足，不以已經發生實害之結
      果為必要。又依電信法第五十八條第一項及第二項後段規定，可知對於違反該
      規定而加以處罰者，以「致干擾無線電波之合法使用」為限，亦係採具體危險
      犯之立法例，即以事實上達干擾通信程度為其犯罪成立之要件。訊據被告甲○
      、乙○○○、丙○○三人於警訊及偵、審中，始終供承甲○於上開時、地未經
      許可擅自設置發射站及播音室並為使用，且出租予被告乙○○○及丙○○二人
      為使用，且本案卷證資料中，除有陳振銘、黃鳳麟之證言外，並有交通部電信
      總局北區電信監理站上開二函文所附相關干擾通信測試結果之文書，足資認定
      被告甲○確有上開犯行，除符合違反電信法第四十八條第一項規定擅自使用無
      線電頻率之構成要件外，並已達「致生航空機往來之危險」、「致干擾無線電
      波之合法使用」之危險狀態，另扣得有如附表所示之證物，本院依上開證據就
      具體案情加以審酌判斷，認此些直接事證均得據以推論被告甲○犯行結果與上
      開犯罪構成要件相符。又警方於九十年十月四日十七時十分許，在臺北市○○
      區○○路二四五巷三四弄二五一號查獲被告甲○所設置之發射站，並扣得如附
      表編號二十二至二十六之物，而位在臺北縣中和市○○路七五五號八樓之九由
      乙○○○及丙○○共同使用之播音室，則於九十年十月四日十七時四十分許為
      警查獲，並扣得如附表編號一至二十一之物，此有上開搜索票影本一紙可參（
      參見九十年度偵字第一六七九六號偵查卷第二十一頁），而乙○○○及丙○○
      二人亦於該搜索扣押筆錄內親簽按捺無訛，是被告甲○辯稱發射電台設備於九
      十年十月三日陳振銘作證前已沒收，並無干擾可能云云，均係卸責之詞，要無
      足採。
（三）電信法第五十八條第一項於八十八年十一月三日修正公布，同年月五日生效，
      刪除需經警告仍不改正始科處刑罰之規定，並提高其法定刑度，被告甲○上開
      犯行雖自八十八年間某日起，惟其犯罪行為，係連續至九十年十月四日查獲時
      為止，已在新法修正生效之後，因而不生新舊法之比較問題，自不得以被告甲
      ○上開犯行之始點在八十八年修法前，即可卸免其擅自設置、使用電台發送射
      頻信息，致干擾無線電波合法使用之犯行。至於被告乙○○○及丙○○二人之
      犯罪行為，均已在新法生效之後，因而不生新舊法之比較問題，併此敘明。
（四）綜上所述，被告所辯，顯係卸責之詞，不足採信，本件事證明確，被告三人之
      犯行，均堪以認定。
三、被告甲○以出租上開電台為業，為從事業務之人。核其所為，係犯電信法第五十
    八條第一項之擅自設置、使用電台發送射頻信息，致干擾無線電波合法使用之罪
    、同條第二項後段之擅自使用無線電頻率，致干擾無線電波合法使用之罪，及刑
    法第一百八十四條第四項之業務過失妨害航空機行駛安全罪。被告乙○○○、丙
    ○○之所為，均係犯有電信法第五十八條第一項之擅自使用電台發送射頻信息，
    致干擾無線電波合法使用之罪，及同條第二項後段之擅自使用無線電頻率，致干
    擾無線電波合法使用之罪。被告甲○、乙○○○、丙○○三人，對於擅自使用電
    台發送射頻信息，致干擾無線電波合法使用，及同條第二項後段之擅自使用無線
    電頻率，致干擾無線電波合法使用二罪間，互有犯意聯絡及行為分擔，均為共同
    正犯。被告三人上開多次犯行，均屬時間緊接，觸犯構成要件相同之罪名，顯係
    各基於概括犯意而反覆為之，各應依連續犯規定以一罪論，並加重其刑。被告甲
    ○及乙○○○所犯移送併辦之部分，與檢察官起訴且認有罪之部分，屬連續犯之
    裁判上一罪關係，基於審判不可分之原則，本院自得併予審究，附此敘明。被告
    甲○所犯上開三罪間，係一行為觸犯數罪名，為想像競合犯，應從較重之電信法
    第五十八條第一項之罪處斷。被告乙○○○、丙○○所犯電信法第五十八條第一
    項、第二項後段，係一行為觸犯二罪名，為想像競合犯，應從較重之電信法第五
    十八條第一項之罪處斷。爰審酌被告甲○犯罪之動機及目的為營利，經營及發送
    期間非短，又其多次犯行，於九十年六月十四日被查獲後仍另設非法電臺，甚且
    有影響飛航安全之情事等情狀，而被告乙○○○、丙○○二人犯罪之動機及目的
    非在營利，其經營及發送期間尚短，且犯後坦承犯行，態度尚稱良好等一切情狀
    ，各量處如主文所示之刑，並分別諭知易科罰金、易服勞役之折算標準，以示懲
    儆。又被告甲○、乙○○○、丙○○三人前均未曾受有期徒刑以上刑之宣告，有
    臺灣高等法院檢察署刑案記錄簡覆表附卷可證，犯後分別坦承一部或全部之犯行
    ，深具悔意，顯係一時失慮，偶罹刑典，經此起訴審判科刑後，應知警惕而無再
    犯之虞，本院認對其三人所處上開之刑均以暫不執行為適當，爰併宣告被告甲○
    緩刑三年及及被告乙○○○、丙○○二人各緩刑二年，用啟自新。
四、扣案如附表編號一、二及二十二至二十六所示之物，為被告等犯電信法第五十八
    條第一項罪所用之電信器材，應依同法第六十條之規定，不問屬於犯人與否，均
    宣告沒收之。另查扣如附表編號三至二十一所示之迴音器、ＭＤ播放器、ＣＤ播
    放器、雙卡錄放音座、混音器、電視機、叩應機、放大器、麥克風、點唱機、雙
    卡錄放音機、ＭＤ片、文件等物，或為現場音響設備或為供人點唱之物，均非屬
    長距離通訊聯絡使用之電信器材，故不得依電信法第六十條之規定予以沒收，惟
    此均為被告甲○所有供本件犯罪所用之物，業據被告甲○陳明在卷（參見本院九
    十一年二月二十二日審判筆錄），爰依刑法第三十八條第一項第二款之規定宣告
    沒收。
據上論斷，應依刑事訴訟法第二百九十九條第一項前段，電信法第五十八條第一項、
第二項後段、第六十條，刑法第十一條前段、第二十八條、第五十六條、第一百八十
四條第四項、第五十五條、第四十一條第一項前段、第四十二條第二項、第七十四條
第一款、第三十八條第一項第二款，罰金罰鍰提高標準條例第一條前段、第二條，現
行法規所定貨幣單位折算新臺幣條例第二條，判決如主文。
本案經檢察官林建中到庭執行職務。
中      華      民      國    九十一    年      三      月      八      日
                                  臺灣板橋地方法院刑事第五庭
                                      法  官  林  錫  凱
右正本證明與原本無異。
如不服本判決，應於判決送達後十日內，向本院提出上訴狀。
                                      書記官  林  兆  嘉
中      華      民      國    九十一    年      三      月     十一     日
附錄本案所犯法條全文：
電信法第四十八條
  無線電頻率、電功率、發射方式及電台識別呼號等有關電波監理業務，由交通部統
  籌管理，非經核准，不得使用或變更；其管理辦法由交通部訂定之。
  交通部為有效運用電波資源，對於無線電頻率使用者，應訂定頻率使用期限，並得
  收取使用費；其收費標準由交通部訂定之。交通部為整體電信及資訊發展之需要，
  應對頻率和諧有效共用定期檢討，必要時並得調整使用頻率或要求更新設備，業者
  及使用者不得拒絕或請求補償。但業餘無線電使用者被交通部要求調整使用頻率並
  更新設備致發生實際損失者，應付與相當之補償；軍用通信之調整，由交通部會商
  國防部處理之。
  工業、科學、醫療及其他具有電波輻射性電機及器材有關輻射之管理辦法，由交通
  部會商有關目的事業主管機關訂定之。下列無線電頻率之核配，不適用預算法第九
  十四條所定拍賣或招標之規定︰
  一、軍用、警用、導航、船舶、業餘無線電、公設專用電信、工業、科學、醫療、
      低功率電波輻射性電機、學術實驗、急難救助及其他供公益或公共用途使用之
      無線電頻率。
  二、行動通信網路、衛星通信網路、無線廣播電台或無線電視電台等以特定無線電
      頻率之應用為基礎者，其經營許可執照或特許執照依法核發時，不一併核配其
      網路即不能運作之無線電頻率，及為改善上述通信網路區域性通信品質所須增
      加之無線電頻率。
  三、固定通信網路無線區○○○○路、衛星鏈路或微波鏈路等，依一定使用條件可
      重覆使用之無線電頻率。
電信法第五十八條
  未經許可擅自設置或使用電台發送九千赫至三百秭赫之射頻信息，致干擾無線電波
  之合法使用者，處二年以下有期徒刑、拘役或科或併科新台幣六十萬元以下罰金。
  違反第四十六條第四項規定設置或使用無線廣播電台或無線電視電台發送射頻信息
  ，致干擾無線電波之合法使用，或違反第四十八條第一項規定擅自使用或變更無線
  電頻率致干擾無線電波之合法使用者，依前項之規定處斷。
  違反第四十八條第一項規定，擅自使用或變更無線電頻率未干擾無線電波之合法使
  用者，處拘役或科或併科新台幣二十萬元以下罰金。
刑法第一百八十四條
  損壞軌道、燈塔、標識或以他法致生火車、電車或其他供水、陸、空公眾運輸之舟
  、車、航空機往來之危險者，處三年以上十年以下有期徒刑。
  因而致前項之舟、車、航空機傾覆或破壞者，依前條第一項之規定處斷。
  因過失犯第一項之罪者，處六月以下有期徒刑、拘役或三百元以下罰金。
  從事業務之人，因業務上之過失犯第一項之罪者，處二年以下有期徒刑、拘役或五
  百元以下罰金。第一項之未遂犯罰之。
附表：
┌───┬────────────────┬────┐
│編  號│品             名               │數    量│
├───┼────────────────┼────┤
│  一  │ＵＨＦ發射機                    │一台    │
├───┼────────────────┼────┤
│  二  │ＵＨＦ天線                      │一支    │
├───┼────────────────┼────┤
│  三  │迴音器（ＤＸ２０１）            │一台    │
├───┼────────────────┼────┤
│  四  │ＭＤ播放器（ＭＤＳＪＥ６４０）  │一台    │
├───┼────────────────┼────┤
│  五  │ＣＤ播放器（ＰＤＭ４０３）      │一台    │
├───┼────────────────┼────┤
│  六  │ＭＤ播放器 （ＭＤＳＪＥ３３０） │一台    │
├───┼────────────────┼────┤
│  七  │雙卡錄放音座（ＲＳＴＱ２７２）  │一台    │
├───┼────────────────┼────┤
│  八  │混音器（ＣＲ１６０４）          │一台    │
├───┼────────────────┼────┤
│  九  │ＣＤ播放器（ＣＤ４０００）      │一台    │
├───┼────────────────┼────┤
│  十  │電視機（ＤＳ１４０２）          │一台    │
├───┼────────────────┼────┤
│ 十一 │叩應機                          │一台    │
├───┼────────────────┼────┤
│ 十二 │放大器（ＳＬＡ１６８）          │一台    │
├───┼────────────────┼────┤
│ 十三 │點唱機                          │一台    │
├───┼────────────────┼────┤
│ 十四 │麥克風                          │二支    │
├───┼────────────────┼────┤
│ 十五 │混音器      │一台    │
├───┼────────────────┼────┤
│ 十六 │迴音器（ＤＸ２０１）            │一台    │
├───┼────────────────┼────┤
│ 十七 │雙卡錄放音機                    │一台    │
├───┼────────────────┼────┤
│ 十八 │ＣＤ播放器（Ｖ４００）          │一台    │
├───┼────────────────┼────┤
│ 十九 │放大器                          │一台    │
├───┼────────────────┼────┤
│ 二十 │ＭＤ片                          │三十四片│
├───┼────────────────┼────┤
│二十一│文件                            │一批    │
├───┼────────────────┼────┤
│二十二│激勵器                          │一台    │
├───┼────────────────┼────┤
│二十三│ＵＨＦ接收機                    │一台    │
├───┼────────────────┼────┤
│二十四│功率放大器                      │一台    │
├───┼────────────────┼────┤
│二十五│電源供應器                      │三台    │
├───┼────────────────┼────┤
│二十六│天線                            │一組    │
└───┴────────────────┴────┘
